【裁判字號】    97,訴,579
【裁判日期】    970716
【裁判案由】    毒品危害防制條例
【裁判全文】
臺灣基隆地方法院刑事判決               97年度訴字第579號
公  訴  人  臺灣基隆地方法院檢察署檢察官
被      告  乙○○
上列被告因違反毒品危害防制條例案件，經檢察官提起公訴（97
年度毒偵字第825 號），因被告所犯為死刑、無期徒刑、最輕本
刑為3 年以上有期徒刑或高等法院管轄第一審案件以外之罪，且
於準備程序進行中，被告先就被訴事實為有罪之陳述，經本院合
議庭裁定進行簡式審判程序，判決如下：
    主  文
乙○○施用第一級毒品，累犯，處有期徒刑拾壹月。
    事  實
一、乙○○前因施用毒品案件，經觀察、勒戒後，因認無繼續施
    用毒品之傾向，於民國89年2 月15日執行完畢釋放，並經臺
    灣基隆地方法院檢察署檢察官以89年度毒偵字第399 號及89
    年度毒偵緝字第57號不起訴處分，復因施用第二級毒品案件
    ，經觀察、勒戒後，因認有繼續施用毒品之傾向，經本院以
    90年度毒偵字第542 號裁定令入戒治處所強制戒治，於90年
    9 月24日因停止戒治釋放，復因同案經本院以90年度易字第
    269 號判決判處有期徒刑8 月確定，又因於停止戒治期間之
    90年10月4 日回溯4 日施用第二級毒品，經本院以90年度易
    字第635 號判決判處有期徒刑8 月確定，並經本院以90年度
    毒聲字第1487號裁定撤銷停止戒治，再度執行強制戒治，於
    91年8 月29日執行完畢，翌日接續執行另案徒刑，又因於強
    制戒治執行完畢後5 年內之93年4 或5 月至同年12月14或15
    日施用第一、二級毒品案件，經上開檢察署檢察官以93年度
    毒偵字第1090號提起公訴，本院以93年度訴字第682 號判決
    判處有期徒刑8 月、10月，應執行有期徒刑1 年4 月確定，
    於96年6 月4 日因縮刑期滿執行完畢。
二、詎乙○○仍未戒除毒癮惡習，於97年2 月4 日上午某時，在
    位於臺北縣瑞芳鎮○○路之友人住處（起訴書關於施用毒品
    之時、地，誤載為「於97年2 月2 日凌晨某時許，在基隆市
    仁愛區○○○路131 號10樓之3 居所」，業經公訴檢察官當
    庭更正），以將第一級毒品海洛因及第二級毒品安非他命混
    合置入玻璃管內，下以火燒烤後吸食所生煙霧之方式，同時
    施用第一級毒品海洛因及第二級毒品安非他命，嗣於97年2
    月4 日晚間7 時10分許，在位於基隆市仁愛區○○○路131
    號10樓之3 之友人住處為警查獲，並採集乙○○之尿液送驗
    後，上情始為警所悉。
三、案經基隆市警察局移請臺灣基隆地方法院檢察署檢察官偵查
    起訴。
    理  由
壹、程序事項
    被告乙○○所犯者非為死刑、無期徒刑、最輕本刑為3 年以
    上有期徒刑之罪或高等法院管轄第一審案件，其於準備程序
    進行中，先就被訴事實為有罪之陳述，經告知其簡式審判程
    序之旨，並聽取公訴人、被告之意見後，本院合議庭依刑事
    訴訟法第273 條之1 第1 項之規定，裁定由受命法官獨任以
    簡式審判程序進行本案之審理。
貳、實體事項
一、事實認定部分
    上開事實，業據被告於本院審理時坦承不諱，且被告為警查
    獲後，採集之尿液檢體經送臺灣尖端先進生技醫藥股份有限
    公司檢驗，確呈海洛因代謝物嗎啡、可待因及安非他命、甲
    基安非他命之陽性檢驗結果，此有該公司97年2 月29日出具
    之濫用藥物檢驗報告及基隆市警察局偵辦毒品案件尿液檢體
    對照表附卷供參，復有查獲現場照片在卷可憑，足認被告之
    自白與事實相符，本件事證明確，被告犯行應堪認定。
二、論罪科刑部分
（一）按毒品危害防制條例於92年7 月9 日修正公布，自93年1
      月9 日施行，其中第20條、第23條將施用毒品之刑事處遇
      程序，區分為「初犯」、「5 年內再犯」及「5 年後再犯
      」，依其立法理由之說明：「初犯」，經觀察、勒戒或強
      制戒治後，應為不起訴處分或不付審理之裁定；經觀察、
      勒戒或強制戒治執行完畢釋放後，「5 年內再犯」者，因
      其再犯率甚高，原實施之觀察、勒戒及強制戒治既已無法
      收其實效，爰依法追訴或裁定交付審理，至於經觀察、勒
      戒或強制戒治執行完畢釋放後，「5 年後再犯」者，前所
      實施之觀察、勒戒或強制戒治已足以遮斷其施用毒品之毒
      癮，為期自新及協助其斷除毒癮，仍適用「初犯」之規定
      ，先經觀察、勒戒或強制戒治之程序，從而，僅限於「初
      犯」及「5 年後再犯」2 種情形，始應先經觀察、勒戒或
      強制戒治程序，倘被告於5 年內已再犯，經依法追訴處罰
      ，縱其第3 次（或第3 次以上）再度施用毒品之時間，在
      初犯經觀察、勒戒或強制戒治執行完畢釋放5 年以後，已
      不合於「5 年後再犯」之規定，且因已於「5 年內再犯」
      ，顯見其再犯率甚高，原實施觀察、勒戒或強制戒治，已
      無法收其實效，應依該條例第10條處罰（最高法院95年第
      7 次刑事庭會議決議可資參照）。本件被告前因施用毒品
      案件，經觀察、勒戒後，因認無繼續施用毒品之傾向，於
      89年2 月15日執行完畢釋放，復因施用第二級毒品案件，
      經觀察、勒戒後，因認有繼續施用毒品之傾向，經本院以
      90年度毒偵字第542 號裁定令入戒治處所強制戒治，於90
      年9 月24日因停止戒治釋放，復因同案經本院以90年度易
      字第269 號判決判處有期徒刑8 月確定，又因於停止戒治
      期間之90年10月4 日回溯4 日施用第二級毒品，經本院以
      90年度易字第635 號判決判處有期徒刑8 月確定，並經本
      院以90年度毒聲字第1487號裁定撤銷停止戒治，再度執行
      強制戒治，於91年8 月29日執行完畢，翌日接續執行另案
      徒刑，又因於強制戒治執行完畢後5 年內之93年4 或5 月
      至同年12月14或15日施用第一、二級毒品案件，經上開檢
      察署檢察官以93年度毒偵字第1090號提起公訴，本院以93
      年度訴字第682 號判決判處有期徒刑8 月、10月，應執行
      有期徒刑1 年4 月確定，此有本院判決及臺灣高等法院被
      告前案紀錄表在卷可稽，是被告於所受強制戒治執行完畢
      5 年內已再犯，且經依法追訴處罰，足認原實施觀察、勒
      戒及強制戒治無法收其實效，縱被告本次犯行係於所受強
      制戒治執行完畢5 年後所為，揆諸首揭說明，仍不合於毒
      品危害防制條例第20條第3 項規定之「5 年後再犯」，且
      因被告係於「5 年內再犯」，顯見其再犯率甚高，即應依
      法處罰。
（二）核被告所為，係犯毒品危害防制條例第10條第1 項、第2
      項之施用第一、二級毒品罪。被告持有第一、二級毒品以
      供施用，持有之低度行為應為施用之高度行為所吸收，均
      不另論罪。
（三）被告以將第一級毒品海洛因及第二級毒品安非他命混合放
      置於玻璃管內，以火燒烤吸食所生煙霧之方式，同時混合
      施用第一級毒品海洛因及第二級毒品安非他命，係以一行
      為同時觸犯構成要件不同之罪名，為想像競合犯，應從重
      依施用第一級毒品罪處斷。
（四）被告曾受如事實欄所載之徒刑執行完畢，此有臺灣高等法
      院被告前案紀錄表在卷可稽，其受徒刑之執行完畢，再為
      本件施用毒品之犯行，係於5 年以內故意再犯有期徒刑以
      上之罪，為累犯，應依刑法第47條第1 項之規定，加重其
      刑。
（五）爰審酌被告經觀察、勒戒及強制戒治，復經刑罰矯治後，
      竟未戒除毒癮之惡習，而再度施用毒品，顯認缺乏戒斷決
      心，然其所為僅屬戕害自身之行為，未侵犯其他法益，且
      於本院審理時坦認犯行，犯後態度尚屬良好等一切情狀，
      量處如主文所示之刑。
據上論斷，應依刑事訴訟法第273 條之1 第1 項、第299 條第1
項前段，毒品危害防制條例第10條第1 項、第2 項、第23條第2
項，刑法第11條前段、第55條前段、第47條第1 項，判決如主文
。
本案經檢察官甲○○到庭執行職務。
中    華    民    國    97    年    7     月    16    日
                  刑事第二庭法    官  邰婉玲
以上正本證明與原本無異。
如不服本判決應於收受本判決後10日內向本院提出上訴書狀，其
未敘述上訴理由者，並得於提起上訴後10日內向本院補提理由書
狀（均須按他造當事人之人數附繕本）「切勿逕送上級法院」。
中    華    民    國    97    年    7     月    16    日
                            書 記 官  彭筠凱
附錄所犯法條：
毒品危害防制條例第10條
施用第一級毒品者，處 6 月以上 5 年以下有期徒刑。
施用第二級毒品者，處 3 年以下有期徒刑。


司法院資訊處製作；財團法人民間司法改革基金會備份。
